臺灣臺北地方法院交通事件裁定　　　 100年度交聲字第1500號
原處分機關　臺北市政府警察局中正第一分局
異　議　人
即受處分人　朱榮光
上列異議人即受處分人因違反道路交通管理處罰條例案件，對於
臺北市政府警察局中正第一分局於中華民國100年6月27日所為之
處分（原處分案號：北市警中正一分交裁字第AEY889469號），
聲明異議，本院裁定如下：
    主  文
原處分撤銷。
朱榮光不罰。
    理  由
一、原處分意旨略以：異議人即受處分人（下稱異議人）為第一
    商業銀行股份有限公司（下稱第一銀行）總行大樓之現場負
    責人，於民國100年6月27日10時50分許，在臺北市○○○路
    ○段30號前之人行道（下稱系爭人行道），擺放物品（花盆
    ）影響通行，經臺北市政府警察局中正第一分局博愛路派出
    所（下稱原舉發機關）員警認受處分人有違反道路交通管理
    處罰條例第82條第1項第1款規定「在道路堆積、置放、設置
    或拋擲足以妨礙交通之物」之違規行為，而掣發北市警交字
    第AEY889469號舉發違反道路交通管理事件通知單舉發。嗣
    原處分機關於100年7月4日以北市警中正一分交裁字第AEY88
    9469號違反道路交通管理事件裁決書，依道路交通管理處罰
    條例第82條第1項第1款規定，裁處罰鍰新臺幣（下同）1千2
    百元等語。
二、異議意旨則以：異議人所擺設花臺之位置，在第一銀行總行
    大樓前之無遮簷人行道上，係以綠化人行道，維持市容之美
    觀為依歸，設置花臺之地點亦屬該公司所有，且係本於公益
    而非私益所為行為，而周邊仍留有2.7公尺至2.8公尺之寬闊
    公共空間供行人通行，尚無妨礙行人往來通行之虞。因此，
    該等設置之花臺，非屬於道路交通管理處罰條例第82條第1
    項第1款所謂之「足以妨礙交通之物」甚明。況前此亦經臺
    北市建築管理處認定該等花臺，並不屬於障礙物，故原處分
    機關認定有誤，應予撤銷等語。
三、按在道路堆積、置放、設置或拋擲足以妨礙交通之物，除責
    令行為人即時停止並消除障礙外，處行為人或其雇主1千2百
    元以上2千4百元以下罰鍰；又所指之道路，指公路、街道、
    巷衖、廣場、騎樓、走廊或其他供公眾通行之地方，道路交
    通管理處罰條例第82條第1項第1款、第3條第1款定有明文。
    是若主管機關依本款對行為人處以罰鍰時，行為人之行為自
    應該當該款「足以妨礙交通」之要件甚明，而所謂妨礙交通
    ，雖不以行人或車輛完全無法通行始該當，惟仍需以有妨礙
    公眾通行權利之情形存在為必要，且此事實之有無，應依證
    據認定之。次按法院受理有關交通事件，準用刑事訴訟法之
    規定，其處理辦法，由司法院會同行政院定之，道路交通管
    理處罰條例第89條定有明文。再按聲明異議事件之處理，除
    準用刑事訴訟法有關規定外，依道路交通事件處理辦法之規
    定處理之，道路交通事件處理辦法第3條亦定有明文。
    上開條例給予當事人申辯及提出證據之機會，符合正當法律
    程序，與憲法第16條保障人民訴訟權之意旨並無抵觸，亦經
    司法院大法官著有解釋可參（司法院大法官會議解釋釋字第
    418號解釋意旨參照）。又按被告未經審判證明有罪確定前
    ，推定為無罪。犯罪事實應依證據認定之，無證據不得認定
    犯罪事實，刑事訴訟法第154條亦定有明文。復按認定犯罪
    事實所憑之證據，雖不以直接證據為限，間接證據亦包括在
    內；然而無論直接或間接證據，其為訴訟上之證明，須於通
    常一般之人均不致有所懷疑，而得確信其為真實之程度者，
    始得據為有罪之認定，倘其證明尚未達到此一程度，而有合
    理之懷疑存在時，即應為有利於被告之認定，更不必有何有
    利之證據（最高法院30年上字第816號判例、76年台上字第4
    986號判例意旨參照）。是前揭刑事訴訟法上之罪疑唯輕或
    罪疑唯有利於被告之原則，就有疑問之部分，應作對於受處
    分人有利之認定，於法院審理違反交通管理事件聲明異議時
    ，亦有適用，合先敘明。蓋執行交通勤務警察依法律規定製
    單舉發違反道路交通管理處罰條例所列之違規事實，並由公
    路主管機關加以處罰，係行政機關執行公權力措施而對外直
    接發生法律效果之單方行政行為，本質上為行政處分，亦即
    公務員基於職務上權力，依法就特定之具體事件所為具公法
    上效果之單方行政行為，該行政處分其實質內容是否正確、
    違法，受處分人有爭執時，基於今日政治、經濟、文化及社
    會結構上之變遷，以及行政訴訟上當事人之法的對等性觀念
    ，公路主管機關對於人民有所處罰，此課以人民負擔之事實
    ，必須由處罰或舉發機關證明人民違法事實（行政訴訟法第
    136條準用民事訴訟法第277條規定參照），從而，法院就道
    路交通案件聲明異議之處理，認定受處分人道路交通違規之
    事實，準用刑事訴訟法證據章規定之結果，仍應依積極證據
    認定之，不得僅憑舉發違反道路交通管理事件通知單及主管
    機關違反道路交通管理事件裁決書，即推定受處分人有道路
    交通違規之事實。而警察機關員警就交通違規之舉發（填載
    道路交通管理事件通知書）之目的，乃在維護交通秩序公共
    利益，其與受舉發人係處於利害關係人對立之地位，交通違
    規舉發警員之舉發，既係以使受舉發人受交通違規裁罰為目
    的，且係利害關係人，是其陳述是否與事實相符，仍應調查
    其他證據以資審認。
四、經查：
  (一)本件異議人為第一銀行總行大樓之現場負責人，於100年6月
    27日10時50分許，經原舉發機關查獲有在系爭人行道擺放花
    臺，並於花臺內種植盆栽之情事，且系爭人行道為一無遮簷
    人行道等節，均為異議人所不否認，並有卷附臺北市建築管
    理處100年6月22日北市都建查字第10078239900號函1份及異
    議人所提呈之現場照片6幀（見本院卷第6頁、第11頁至第13
    頁）在卷可稽，此情可堪認定。
  (二)而本院觀諸上開卷附現場照片6幀（見本院卷第11頁至第13
    頁），查知異議人雖於系爭人行道上，或沿路單側設置花臺
    ，或2側均設置花臺，其內並均種植植物。惟該等花臺所放
    置之位置，單側部分，係向前往臺北市○○○路方向靠近擺
    設，2側部分除係向前往臺北市○○○路方向靠近擺設外，
    他側亦係緊鄰建築物設置，故所設置之地點，並非公眾通常
    行走之路面中央。又該等花臺間，單側部分與第一銀行總部
    大樓間距離，以及2側花臺中間之距離，亦均可同時供約6位
    行人併行通過，而無因上開花臺致遭阻擋不能通行情事。故
    足認異議人放置於系爭人行道上之花臺，相較該人行道之整
    體面寬而言，所佔比例非鉅。本院綜合上情，並依該處整體
    狀況以觀，尚無從認定前揭花臺之擺放，已足以妨礙該處之
    公眾通行，且卷內復查無其他積極證據足資證明異議人於上
    開時、地放置前揭花臺，有何足以妨礙交通、影響公眾通行
    之情形存在，自應為受處分人有利之認定。
五、綜上所述，本院認異議人固有於上開時、地放置花臺，然整
    體考量該等花臺放置之位置、可能影響之空間、及該空間通
    常使用之狀況等情形後，認異議人上揭花臺之放置，尚未達
    於道路交通管理處罰條例第82條第1項第1款所定「足以妨礙
    交通」之程度，是原處分機關遽對異議人為前開裁決處罰，
    即難認為允當。本件受處分人之異議為有理由，應由本院將
    原處分撤銷，改諭知異議人不罰，以資適法。
據上論斷，應依道路交通管理處罰條例第87條第2項、道路交通
事件處理辦法第19條，裁定如主文。
中    華    民    國   100    年    8     月    1     日
                  臺灣臺北地方法院交通法庭
                              法  官  古瑞君
以上正本證明與原本無異。
如不服本裁定應於送達後5日內向本院提出抗告狀。
                              書記官  莊宜諳
中    華    民    國   100    年    8     月    1     日